【裁判字號】    99,審易,578
【裁判日期】    990615
【裁判案由】    毒品危害防制條例
【裁判全文】
臺灣高雄地方法院刑事判決             99年度審易字第578號
公  訴  人  臺灣高雄地方法院檢察署檢察官
被      告  甲○○
上列被告因違反毒品危害防制條例案件，經檢察官提起公訴（99
年度偵字第895 號），本院判決如下：
    主  文
甲○○無罪。
    理  由
壹、公訴意旨略以：被告甲○○明知愷他命（Katimine，俗稱「
    Ｋ他命」）係毒品危害防制條例第2 條第2 項第3 款所列之
    第三級毒品，不得非法持有，竟基於持有第三級毒品之犯意
    ，於民國98年5 月間某日，在高雄縣岡山鎮「漫遊網咖」，
    透過真實姓名年籍均不詳，綽號「豐慶」之成年男子向真實
    姓名年籍均不詳，綽號「阿雄」之成年男子以新臺幣（下同
    ）2 萬元之代價購買愷他命65公克。嗣於98年12月4 日23時
    20分許，在高雄縣路竹鄉○○路1821號前，為警臨檢盤查，
    當場於其所駕駛車牌號碼1305-GJ 號自小客車上扣得愷他命
    22包（毛重共計40公克），因認被告涉犯毒品危害防制條例
    第11條第5 項持有第三級毒品罪嫌。
貳、程序部分：
    按「被告以外之人於審判外之陳述，雖不符刑事訴訟法第15
    9 條之1 至第159 條之4 之規定，而經當事人於審判程序同
    意作為證據，法院審酌該言詞陳述或書面陳述作成時之情況
    ，認為適當者，亦得為證據；當事人、代理人或辯護人於法
    院調查證據時，知有第159 第1 項不得為證據之情形，而未
    於言詞辯論終結前聲明異議者，視為有前項之同意」，刑事
    訴訟法第159 條之5 定有明文。本件所援引之以下各項證據
    （詳後述），固有部分屬傳聞證據，然公訴人、被告於本院
    進行審判程序時均同意做為證據，本院並審酌該等證據作成
    時之狀況，並無違法取證之情事，且無不宜作為證據之情形
    ，依前開說明，爰認均有證據能力。
、實體部分：
一、按犯罪事實應依證據認定之，無證據不得認定其犯罪事實；
    又不能證明被告犯罪者，應諭知無罪之判決，刑事訟訴法第
    154 條第2 項、第301 條第1 項分別定有明文。再按，認定
    不利於被告之事實，須依積極證據，茍積極之證據本身存有
    瑕疵而不足為不利於被告事實之認定，即應為有利於被告之
    認定，更不必有何有利之證據，而此用以證明犯罪事實之證
    據，猶須於通常一般人均不至於有所懷疑，堪予確信其已臻
    真實者，始得據以為有罪之認定，倘其證明尚未達到此一程
    度，而有合理性之懷疑存在，致使無從為有罪之確信時，即
    應為無罪之判決（最高法院82年度臺上字第163 號判決、同
    院76年臺上字第4986號、30年上字第816 號等判例意旨）。
二、公訴人認被告涉犯違反毒品危害防制條例第11條第5 項之持
    有第三級毒品罪嫌，無非係以：(一)被告於警詢、偵查中之供
    述；(二)扣案之第三級毒品愷他命22包（毛重40公克），為其
    主要論斷之依據。至起訴書雖列有「高雄市凱旋醫院98年2
    月3 日高市凱醫驗字第9214號濫用藥物成品檢驗鑑定書」，
    然係屬誤載，業經公訴人當庭陳稱更正並刪除該項證據（見
    本院卷第18頁），附此敘明。
    。經查：
    (一)按持有第三級毒品，其持有之繼續，為行為之繼續，亦即
      一經持有第三級毒品，罪已成立，但其完結須繼續至持有
      行為終了時為止；持有行為繼續中，法律縱有變更，但其
      行為既繼續實施至新法施行以後，自無行為後法律變更而
      須比較新舊法之可言（最高法院88年度台上字第7012號、
      95年度台上字第3461號判決意旨參照）。本案被告係自98
      年5 月間某日起開始持有扣案之第三級毒品愷他命，其持
      有行為繼續至98年12月4 日23時20分許，始為警查獲而終
      了。毒品危害防制條例雖經總統於98年5 月20日以華總一
      義字第09800125141 號公布修正，惟未特定其施行日期（
      至原毒品危害條例條例第36條所規定：「本條例自公布後
      6 個月施行」，核其所稱「本條例」係指係92年7 月9 日
      修正公布之該條例，並非指98年5 月20日公布之部分修正
      條文），惟法律既經制定或修正並經總統公布，應依一般
      原則，自公布日起算至第3 日發生效力，即本次修正公布
      之毒品危害防制條例應認已於98年5 月22日起施行，故被
      告前揭持有扣案第三級毒品愷他命行為之終了日為98年12
      月4 日，已在前揭毒品危害防制條例公布生效後，自應逕
      行適用修正後毒品危害防制條例相關規定，不生新舊法比
      較適用之問題，先予敘明。
    (二)依修正後毒品危害防制條例第11條第5 項規定：「持有第
      三級毒品純質淨重20公克以上者，處3 年以下有期徒刑，
      得併科新臺幣30萬元以下罰金。」是被告於98年5 月間所
      購入之第三級毒品愷他命共計22包，經送內政部警政署刑
      事警察局鑑驗結果，僅有編號1 至9 及編號22含有第三級
      毒品愷他命成分，總純質淨重約10.47 公克，此有該局99
      年2 月4 日刑鑑字第0990010765號鑑定書1 紙在卷可參（
      見本院卷第11頁）。衡酌毒品危害防制條例第11條規定，
      對持有第三級毒品者，若未達一定數量，並無刑罰之處罰
      規定，故被告本案之犯行，並無應依上開規定論罪處罰之
      情形，即應為無罪之諭知。
三、綜上，公訴人就上開被告被訴犯行所為訴訟上之證明，尚未
    達到通常一般之人均不會有任何懷疑，而得確信被告犯行之
    真實程度，自無從說服本院形成有罪之心證。此外，復查無
    其他積極證據足認被告確有公訴人所指前揭犯行，被告上開
    犯罪尚屬不能證明，基於無罪推定之原則，即應為被告無罪
    之諭知。
據上論斷，應依刑事訴訟法第301 條第1 項，判決如主文。
中    華    民    國    99    年    6     月    15    日
                  刑事第十庭  法  官  楊佩蓉
以上正本證明與原本無異。
如不服本判決應於收受送達後10日內向本院提出上訴書狀，並應
敘述具體理由；如未敘述上訴理由者，應於上訴期間屆滿後20日
內向本院補提理由書（均須按他造當事人之人數附繕本）「切勿
逕送上級法院」。
中    華    民    國    99    年    6     月    15    日
                              書記官  陳蓉柔

司法院資訊處製作；財團法人民間司法改革基金會備份。
